【裁判字號】    99,訴,1296
【裁判日期】    990818
【裁判案由】    公共危險
【裁判全文】
臺灣板橋地方法院刑事判決              99年度訴字第1296號
公  訴  人  臺灣板橋地方法院檢察署檢察官
被      告  乙○○
指定辯護人  本院公設辯護人丁○○
上列被告因公共危險案件，經檢察官提起公訴（99年度偵字第41
83號 ），本院判決如下：
    主  文
乙○○失火燒燬衣服、床墊、冷氣、電燈、電腦、窗簾及衣櫃，
致生公共危險，處拘役肆拾日，如易科罰金，以新臺幣壹仟元折
算壹日。
    事  實
一、乙○○與其配偶林靖恩（原名林卉真）及其母親丙○○等人
    平日同住在臺北縣蘆洲市○○路183 號6 樓（為7 層樓鋼筋
    混凝土造建築物）。於民國99年1 月22日晚間11時許，乙○○與其配偶林靖恩因細故發生爭吵而情緒不佳，本應注意屋
    內須嚴防有遺留火種，而依其情形並無不能注意之情事，竟
    疏未注意，而在上開住處其之房間內擅自抽菸，致於99年1
    月23日10時20分許起，在上開房間內，因吸菸後未熄滅菸蒂
    之遺留火種而滋生火苗，並延燒點燃衣服、床墊，致火勢延
    燒該房間內之床墊、衣服、冷氣、電燈、電腦、窗簾及衣櫃
    等物品而起火燃燒，致上開住處內之房間內牆壁受煙燻變黑
    。嗣經消防人員到場搶救，始將火勢撲滅，而查悉上情。
二、案經臺北縣政府警察局蘆洲分局報告臺灣板橋地方法院檢察
    署檢察官偵查起訴。
    理  由
一、證據能力：
（一）按「被告以外之人於審判外之言詞或書面陳述，除法律有
      規定者外，不得作為證據。」刑事訴訟法第159 條第1 項
      固有明文規定，惟同條立法理由明示：「本條所謂法律有
      規定者，係指本法第159 條之1 至第159 條之5 及第206
      條等規定．．．」等語。又按「法院或檢察官得囑託醫院
      、學校或其他相當之機關、團體為鑑定，或審查他人之鑑
      定，並準用第203 條至第206 條之1 之規定。」、「鑑定
      之經過及其結果，應命鑑定人以言詞或書面報告。」，亦
      分別為刑事訴訟法第208 條第1 項前段、第206 條第1 項
      定明定。是經法院或檢察官囑託相當之機關為鑑定後，經
      鑑定人以書面報告其鑑定之結果者，即屬同法第159 條第
      1 項所謂之「法律有規定者」，不受該條項規定「不得作
      為證據」之限制，而有證據能力。且同法第208 條第1 項
      前段對於法院或檢察官囑託相當之機關為鑑定之情形，僅
      規定：「準用第203 條至第206 條之1 之規定」，至於同
      法第202 條有關「鑑定人應於鑑定前具結」之規定，則不
      在準用之列。故於法院或檢察官囑託相當之機關為鑑定，
      而該受囑託機關以書面報告鑑定結果之情形，既非屬依法
      應具結者。是同法第158 條之3 有關「證人、鑑定人依法
      應具結而未具結者，其證言或鑑定意見，不得作為證據」
      之規定，於此時即無適用之餘地。查卷內之臺北縣政府消
      防局99年2 月8 日火災原因調查鑑定書1 份（檔案編號：
      H10A23K1號），係該局依檢察機關概括授權囑託執行鑑定
      職務所出具之書面鑑定報告，依刑事訴訟法第208 條第1
      項規定無須準用鑑定人具結之規定，且合於同法第159 條
      第1 項之法律另有規定之情形，是均得作為證據，則指定
      辯護人以該火災原因調查鑑定書中之火災現場勘查紀錄及
      原因研判，為被告以外之人於審判外之陳述為由主張該原
      因研判無證據能力云云，尚非可採。
（二）按被告以外之人於審判外之陳述，雖不符刑事訴訟法第15
      9 條之1 至之4 之規定，然經當事人於審判程式同意作為
      證據，法院審酌該言詞陳述或書面陳述作成時之情況，認
      為適當者，亦得為證據。又當事人、代理人或辯護人於法
      院調查證據時，知有第159 條第1 項不得為證據之情形，
      而未於言詞辯論終結前聲明異議者，視為有前項之同意，
      同法第159 條之5 亦有明文。經查：本案所引用證人林靖
      恩、丙○○於警詢中及證人林靖恩於偵查中之證述，檢察
      官、被告、辯護人均已知上述證據乃屬傳聞證據，且經本
      院審理時予以提示並告以要旨，且各經檢察官、被告、辯
      護人表示意見，復迄至言詞辯論終結前均未對上開證據聲
      明異議，又經本院審酌上開陳述作成時之外部情況，認為
      以之為證據，應屬適當。從而，上開證據均應有證據能力
      。
二、認定犯罪事實所憑證據及理由
（一）被告乙○○於警詢、偵查及本院準備程序、審理時分別供
      稱：當時在房內抽菸，丟東西時不知菸到何處，忽然著火
      ，伊以衣服覆蓋撲滅火勢，未料火勢越來越大等情【見99
      年度偵字第4183號卷（下稱偵卷）第11頁】；當時伊在丟
      東西，一開始只有一點霧而已，隔約20秒就起火，是在五
      斗櫃旁邊我小孩床墊上著火，應該是菸蒂，因為當時伊在
      丟東西，沒有注意到手上的香菸不見；原本只有小火，伊
      用衣服去覆蓋，結果火勢越來越大等情（見偵卷第57頁）
      ；是因為菸蒂掉了，當時有抽菸，往門口丟，當時五斗櫃
      有點火苗，伊用伊兒子棉被撲火，火就越來越大；承認因
      為菸蒂導致失火燒毀屋內物品等情（見本院99年5 月28日
      準備程序筆錄第2 頁、99年7 月28日審判筆錄第14頁），
      是被告乙○○自警詢、偵查乃至本院審理時，均一致供稱
      係因抽菸不慎，因菸蒂引燃火勢等情節明確。又被告於火
      災發生前1 晚（即99年1 月22日晚間11時許）與被告之妻
      即證人林靖恩發生爭吵，並將林靖恩趕出該臥室，將自己
      反鎖在臥室內，翌日（即火災發生當日）上午9 時，林靖
      恩找鎖匠開啟上揭臥室房門，開鎖後，被告將房間內物品
      如電扇、書籍、衣服等雜物丟出臥室門外，於是林靖恩報
      警，經警到現場時，突然間該房間燃燒，該臥室內僅有被
      告1 人在內，而該起火臥室內之冷氣、電燈、電腦、衣服
      、窗簾及衣櫃等物品幾乎燒燬，惟尚未波及其他房間或其
      他住戶等情，業經證人林靖恩、丙○○分別於警詢或偵查
      中證述明確（見偵卷第14-16 、18-21 、56-57 頁），且
      被告平常有抽菸之習慣，伊與被告發生爭執時被告並未說
      要放火燒房子一節，亦經證人林靖恩於偵查中證述明確（
      偵卷第56、57頁），則上揭被告供述伊當時有抽煙，在丟
      東西時，未注意手中菸蒂，而後著火等情亦與證人林靖恩
      、丙○○上揭證述被告將房間內物品等雜物丟出臥室門外
      一節相符合。而現場經消防鑑識人員採集之該臥室靠近床
      墊附近之碳化物經靜態頂空濃縮法、氣相層析質譜儀法鑑
      驗，未檢出含有石油系可燃性液體一節，亦有臺北縣政府
      消防局化學實驗證物鑑定報告書1 紙在卷可按（偵卷第76
      頁），且現場勘查起火處附近並未發現危險物品、化工原
      料置於該處，且未發現儲放任何常溫下足以自燃之危險物
      ，故可排除上述類似物品引（自）燃之可能性；經現場勘
      查起火處附近，並未見有電器用品或電源線經過，該起火
      處附近未設有電源設備，故排除電器因素引燃之可能性等
      情，亦有火災現場勘查紀錄及原因研判1 件在卷可稽（偵
      卷第66頁），此亦與被告上揭供稱係因菸蒂引燃等情相符
      。復有火災現場照片19張、臺北縣政府消防局成功分隊火
      災出動觀察紀錄及臺北縣政府消防局火災原因調查鑑定書
      中所附照片22張附卷足憑（偵卷第36-45 、68、79 -89頁
      ）。
（二）又按刑法公共危險罪章所稱之「燒燬」，係指燃燒毀損之
      意，亦即標的物已因燃燒結果喪失其效用而言，刑法第17
      3 條第2 項之失火「燒燬」現有人所在之建築物，自須「
      建築物構成之重要部分」已燒燬，如僅建築物內之傢俱、
      物件燒燬，建築物本體尚未達喪失其效用之程度者，因刑
      法第173 條第2 項之罪，並無處罰未遂犯之規定，行為人
      應係觸犯刑法第175 條第3 項之失火燒燬住宅、建築物等
      以外之物罪。查本件被告失火所燒燬衣服、床墊、冷氣、
      電燈、電腦、窗簾及衣櫃，僅將牆壁燻黑並未燒燬該址所
      在7 層樓鋼筋混凝土造建築物之主要構成部分，未使該建
      築物喪失其效用等情，業有上揭火災現場照片19張、臺北
      縣政府消防局火災原因調查鑑定書中所附照片22張在卷可
      稽，且依上揭火災原因調查鑑定書中所附火災現場勘查紀
      錄及原因研判中亦記載「本案火災現場僅蘆洲市○○路18
      3 號6 樓有火勢燃燒情形，未延燒其他處所... 」、「觀
      察蘆洲市○○路183 號6 樓僅臥室3 內部有嚴重燒損痕跡
      ，其餘客廳、廚房、臥室1 、臥室2 均未受波及」、「檢
      視蘆洲市○○路183 號6 樓臥室3 門口牆壁僅靠上方輕微
      煙燻... ，臥室3 東側窗簾、紗窗僅輕微炭化、焦黑，牆
      壁靠上方輕微燻黑... ，南側窗簾、紗窗僅輕微炭化、燒
      損，該側矮櫃、電腦桌等未受波及... ，雙人床墊以靠西
      側及北側底部嚴重受燒燬損，雙人床墊上方衣櫃抽屜內衣
      物有部分燒損、炭化情形... ，觀察北側衣櫃僅靠西側有
      輕微燒損、燻黑，北側單人床墊以靠中間嚴重受燒燬損」
      等情，亦有火災現場勘查紀錄及原因研判1 件可按（偵卷
      第65頁）。
（三）而臺北縣政府消防局火災原因調查鑑定書所附火災現場勘
      查紀錄及原因研判中研判：本案起火處有蘆洲市○○路18
      3 號6 樓臥室3 北側靠單人床墊中間附近位置及該臥室3
      雙人床墊上方靠衣櫃抽屜附近處所2 處；另雙人床墊上方
      僅其衣櫃抽屜內之衣物有燃燒痕跡，床墊表面並無燃燒痕
      跡，且此燃燒痕跡與單人床墊中間之起火處並不相連貫，
      且經詢問救災人員亦非搶救過程所造成，顯為另1 獨立起
      火處；復因該兩起火處不相連貫，非遺留火種同一時間可
      造成之燃燒現象，與被告供稱內容（即燃燒現象係其抽菸
      不慎造成）不同，故應可排除遺留火種（菸蒂）引燃之可
      能性，就現場二處不相連貫起火處及案發前被告曾有情緒
      不穩等情形研判本案起火原因係人為縱火引燃等情（見偵
      卷第66、67頁）。又依該火災現場勘查紀錄及原因研判之
      製作人即臺北縣政府火災調查科科員甲○○至本院審理時
      證稱：偵卷第86頁下方照片（編號16）中在雙人床上衣櫃
      抽屜就是經判斷之第2 處起火點；伊到場時該衣櫃抽屜就
      已經置放在該雙人床墊上，該抽屜內衣服的燃燒情形是從
      下面到上面，上面衣服拿掉，也不會影響到下面燃燒情形
      ；雙人床墊上的抽屜外框還好，裡面衣物燃燒情形比抽屜
      外框嚴重，所以認定為2 個不同的起火處；伊無法確定該
      衣櫃抽屜是從何而來；當時該抽屜底板沒有燒起來，底板
      印象中沒有燒的痕跡；伊無法確定抽屜內的衣服是否因搶
      救而造成；從編號16號照片來看，只有抽屜外緣有輕微煙
      燻痕跡等情，有本院99年7 月28日審判筆錄在卷可按（見
      該日審判筆錄第8-11頁）。惟依臺北縣政府警察局蘆洲分
      局延平派出所員警於99年1 月23日上午11時30分在該火災
      現場所拍攝照片中，該雙人床墊上之衣櫃抽屜當中並沒有
      衣物存在（見偵卷第42頁下方編號14照片），且該雙人床
      上擺放衣物情形亦與上揭偵卷第86頁下方編號第16號照片
      中所示不同，則證人甲○○於99年1 月23日下午3 時05分
      到達該火災現場時（見火災現場勘查人員簽到表，偵卷第
      67頁）所見上揭偵卷第86頁下方編號第16號照片中該雙人
      床墊上衣櫃抽屜中衣物從何而來，已非無疑問。又上揭於
      99年1 月23日上午11時30分所拍攝之火災現場照片（見偵
      卷第41頁下方編號12照片）中該單人床墊上亦有衣櫃抽屜
      ，而該內所擺放衣物亦與上揭偵卷第86頁下方編號第16號
      照片中該雙人床墊上衣櫃抽屜中衣物情形不相同，而在該
      臥室房間一側另有一直立衣櫃抽屜（見偵卷第43頁下方編
      號16號照片）亦與上揭偵卷第86頁下方編號第16號照片所
      示不相同，顯然在證人甲○○到現場進行勘查時，該房間
      中之雙人床上衣櫃抽屜已經搬動，所以該偵卷第86頁下方
      編號第16號照片所示衣櫃情形，應與火災發生當時不同。
      再者，如果該衣櫃抽屜確實為一起火點，何以該抽屜內衣
      物經引燃起火燃燒，且該衣物已焦黑炭化（見偵卷第86頁
      下方編號第16號照片所示），而該衣櫃內緣及底板未有明
      顯燃燒痕跡？則該抽屜內之衣物已無法排除係火災發生後
      再行置入可能，此亦與證人甲○○於本院審理時證稱：伊
      無法確定該抽屜內衣物是因搶救而造成，亦無法確定係2
      處起火點等情相合（記本院99年7 月28日審判筆錄第9 頁
      ）。綜上所述，既無法認定本案火災確實有上揭火災現場
      勘查紀錄及原因研判中所載該臥室3 雙人床墊上方靠衣櫃
      抽屜附近處所之起火點存在，則上揭火災現場勘查紀錄及
      原因研判中研判「因該兩起火處不相連貫，非遺留火種同
      一時間可造成之燃燒現象，與被告供稱燃燒現象係其抽菸
      不慎造成不同，故應可排除遺留火種（菸蒂）引燃之可能
      性」之推論即非可採信，從而該火災現場勘查紀錄及原因
      研判中進而推論案發前被告曾有情緒不穩等情形研判本案
      起火原因係人為縱火引燃云云，當然無由成立。況衡諸常
      情，無法僅因被告於火災發生前曾與其妻爭吵，遽以推論
      被告係故意縱火。而參以因菸蒂處理不慎而引發火災，時
      有所聞，且本案火災發生地點係在臥室內，有床墊、衣物
      等易燃之物，則被告供稱因吸煙不慎致菸蒂引燃，並無悖
      於常理之處，自難以因菸蒂引燃之火勢被告應可撲滅云云
      ，而推論被告所辯不足採信，進而認定被告係故意縱火。
（四）至於辯護人聲請傳訊證人余智欽以證明本案起火點只有一
      處，所謂「雙人床墊上方僅其衣櫃抽屜內之衣物有燃燒痕
      跡」與事實不符之待證事實部分，本院認從上揭火災現場
      照片比對及證人甲○○於本院之證述，已足以認定火災現
      場勘查紀錄及原因研判中所載該臥室3 雙人床墊上方靠衣
      櫃抽屜附近處所為另一起火點之論據不足採信，故已無傳
      訊之必要，附此指明。
（五）綜上所述，足認被告上揭自白應與事實相符而值採信，是
      本件事證明確，應依法論科。
三、核被告所為，係犯刑法第175 條第3 項之失火燒燬住宅、建
    築物等以外之物罪。公訴意旨依據上揭火災現場勘查紀錄及
    原因研判之內容而認被告係犯刑法第173 條第3 項、第1 項
    之放火燒燬現有人所在之建築物未遂罪云云，容有未洽，已
    如上述，惟起訴基本事實相同，爰依法變更起訴法條。又刑
    法之公共危險罪章，其被害之法益，為整個社會之安全，雖
    私人之法益，同時亦遭受侵害，但應以社會法益為重，因此
    一個妨害公共危險行為，縱使多人受害，仍屬「單純一罪」
    ，本案以一失火行為，同時燒燬衣服、床墊、冷氣、電燈、
    電腦、窗簾及衣櫃等物，應只成立一罪。爰審酌被告與其妻
    爭執過程中抽菸未為注意菸蒂之處理，而失火燒燬該房間內
    之床墊、冷氣、電燈、電腦、衣服、窗簾等物，造成可能延
    燒該鋼筋混凝土建築物危及其他住戶之具體危險，幸因消防
    隊員及時撲滅，而未實際延燒建築物之主體之情形及其於事
    發後坦承犯行尚具悔意，犯後態度良好等一切情狀，量處如
    主文所示之刑，並同時諭知易科罰金折算標準，以資儆懲。
據上論斷，應依刑事訴訟法第299 條第1 項前段、第300 條，刑
法第175 條第3 項、第41條第1 項前段，刑法施行法第1 條之1
第1 項、第2 項前段，判決如主文。
本案經檢察官林慈雁到庭執行職務
中    華    民    國    99    年     8    月    18    日
                  刑事第十三庭  審判長法  官   王士珮
                                      法  官   曹惠玲
                                      法  官   方鴻愷
以上正本證明與原本無異。
如對本判決不服，應於送達後10日內，向本院提出上訴狀（應抄
附繕本）告訴人或被害人如對於本判決不服者，應具備理由請求
檢察官上訴，其上訴期間之計算係以檢察官收受判決正本之日期
為準。
                                      書記官   江怡萱
中    華    民    國    99    年    8     月    25    日
附錄本案所犯法條全文：
中華民國刑法第175條
放火燒燬前二條以外之他人所有物，致生公共危險者，處1 年以
上7 年以下有期徒刑。
放火燒燬前二條以外之自己所有物，致生公共危險者，處3 年以
下有期徒刑。
失火燒燬前二條以外之物，致生公共危險者，處拘役或3 百元以
下罰金。

司法院資訊處製作；財團法人民間司法改革基金會備份。
